臺灣新北地方法院行政訴訟判決　　　　　110年度交字第682號
 
原　　　告　陳治豪
被　　　告　新北市政府交通事件裁決處

代　表　人　李忠台（處長）

訴訟代理人　黃慧婷律師
 
上列當事人間因交通裁決事件，原告不服被告民國110 年9 月14
日新北裁催字第48-A00NQM000號裁決，向本院提起行政訴訟，本
院判決如下：
    主  文
一、原告之訴駁回。
二、訴訟費用新臺幣300 元由原告負擔。
    事實及理由
壹、程序方面：
    原告不服被告所為道路交通管理處罰條例第8 條之裁決而提
    起撤銷訴訟，依行政訴訟法第237 條之1 ，應適用交通裁決
    事件訴訟程序。本件因卷證資料已經明確，本院依同法第23
    7 條之7 規定，不經言詞辯論，直接裁判。
貳、實體方面：
一、爭訟概要：
    緣原告於民國（下同）110 年8 月27日11時「7 分」許（依
    警員採證錄影擷取畫面所示則為「16分」，惟此尚不影響事
    實認定之同一性），駕駛車牌號碼000-0000號普通重型機車
    （下稱系爭機車），在臺北市中正區青島東路之「機車待轉
    區」內（位於與中山南路交岔之路口）停等號誌時，以手持
    方式使用行動電話，適為騎乘警用機車執行取締重大交通違
    規勤務之臺北市政府警察局中正第一分局警備隊警員沿中山
    南路行駛至該路口時目睹，因認其有「機車駕駛人以手持方
    式使用行動電話有礙駕駛安全之行為者」之違規事實，乃予
    以攔查，並當場填製臺北市政府警察局掌電字第A00NQM000
    號舉發違反道路交通管理事件通知單予以舉發，記載應到案
    日期為110 年9 月26日前，並於110 年8 月30日移送被告處
    理，原告於110 年8 月27日透過「交通違規申訴」系統陳述
    不服舉發。嗣被告認原告有「機車駕駛人行駛道路以手持方
    式使用行動電話進行有礙駕駛安全之行為」之違規事實，乃
    依道路交通管理處罰條例第31條之1 第2 項及違反道路交通
    管理事件統一裁罰基準表等規定，以110 年9 月14日新北裁
    催字第48-A00NQM000號違反道路交通管理事件裁決書（下稱
    原處分），裁處原告罰鍰新臺幣（下同）1,000 元。原告不
    服，遂提起本件行政訴訟。
二、原告起訴主張及聲明：
（一）主張要旨：
   1、原告騎乘系爭機車，於110 年8 月27日上午約11時7 分，
      在立法院旁（中山南路與青島東路交叉口處）機車待轉格
      停等作業時，因該日天氣炎熱（依據中央氣象局，溫度達
      33度至35度），口袋手機老舊發燙，故於停等時間取出手
      機檢視確認有無異常，經臺北市政府警察局中正一分局黃
      建儒警員，依道路交通管理處罰條例第31條之1 第2 項規
      定：「機車駕駛人行駛於道路時，以手持方式使用行動電
      話、電腦或其他相類功能置進行撥接、通話、數據通訊或
      其他有礙駕駛安全之行為者，處新臺幣一千元罰鍰。」，
      舉發涉有手持方式使用行動電話有礙駕駛安全之行為，原
      告不服，故110 年8 月27日於被告處提出陳述意見書，並
      經原處分裁處罰鍰1,000 元，原告仍不服，遂提起本件行
      政訴訟。
   2、有關本案針對該員警舉發不服原因，依據法律、道理及情
      理，說明如下：
    ⑴依據法律等相關規定，有關中正一分局該員警針對原告於
      機車待轉格停等時因手機異常發燙取出手機檢視判斷異常
      行為之當下舉動，舉發違反道路交通管理處罰條例第31條
      之1 第2 項：「使用手機進行撥接、通話、數據通訊或其
      他有礙駕駛安全之行為。」。認定駕駛人以手持方式使用
      行動電話有礙駕駛安全之行為者，根據該法條第5 項規定
      ：「第一項及第二項實施及宣導辦法，由交通部定之。」
      ，查「汽車駕駛人行駛道路禁止以手持方式使用行動電話
      相關裝置實施及宣導辦法」第3 條、第4 條規定所認定之
      有關有礙駕駛安全之行為，係指手持方式使用行動電話、
      電腦或該辦法第3 條規定之相類功能裝置，操作或啟動該
      辦法所列功能之行為；惟原告當下僅就手機異常發燙取出
      檢視確認，並無涉及前揭辦法第3 條所列之行為，另依據
      臺北市政府警察局中正一分局110 年9 月9 日北市警中正
      一分交字第1103028757號函所述原告110 年8 月27日遭該
      分局員警依道路交通管理處罰條例第31條之1 第2 項開立
      罰單，係依據道路交通安全規則第90條第1 、2 及3 項規
      定認定，惟該規則並無明確條列說明何謂有礙駕駛安全行
      為，故參採交通部訂定之「汽車駕駛人行駛道路禁止以手
      持方式使用行動電話相關裝置實施及宣導辦法」所載之何
      謂其他有礙駕駛安全行為所述定義法律內容，原處分認原
      告有「機車駕駛人以手持方式使用行動電話有礙駕駛安全
      之行為者」而據以裁罰，與法不合，當有違。
    ⑵依據道理而言，有關原告本人為左撇子，正常人使用手機
      之基本潛意識動作應由非慣用手把持手機並以慣用手操作
      手機，於當110 年8 月27日當下原告於紅燈停等時間時，
      因天氣炎熱手機異常發燙，故以慣用手左手取出把持手機
      ，僅以目視方式檢視確認有無異常，並無有法律定義之操
      作、起動、或打字等涉及道路交通管理處罰條例、道路交
      通安全規則及汽車駕駛人行駛道路禁止以手持方式使用行
      動電話相關裝置實施及宣導辦法等行為，故當下檢視手機
      發燙之行為並非在機車行駛中確認，而是利用較長紅燈時
      間（該路口變換燈號約1 分半變換一次）短時間檢查手機
      安全性，以避免發生手機電池過熱爆炸傷人之安全情事，
      故就道理面向而言，原告認為該員警之認定將法律認定之
      用詞文字截取有利之用詞辦理開罰作業不合道理，且認定
      倘有疑慮之空間，得依據行政罰法第19條規定：「違法行
      政法上義務應受法定最高額新臺幣三千元以下罰鍰之處罰
      ，其情節輕微，認以不處罰為適當者，得予免罰。前項情
      形，得對違反行政法上義務者施以糾正或勸導，並作成紀
      錄，命其簽名。」；惟當下請示該員警是否有合理之裁量
      空間，表示就開罰優先，未明確聽受處罰者陳述反應之內
      容依法調整，與理不合，當有違。
    ⑶另有關道理而言，經查中正一分局黃員警在執行相關勤務
      時，該警員安全帽上裝置有攝影設備（經確認當時也有攜
      帶秘錄器相關設備辦理攝影作業）進行執法，依據交通部
      110 年8 月16日交路字第1100009739號函及中華民國經濟
      部新聞稿相關規定，該員警安全帽攜帶之攝影設備經法院
      確認大於5mm 以上且受衝擊時應非可容易脫開之裝備，將
      涉有道路交通管理處條例第31條第6 項未依規定戴安全帽
      之情事（已去函中正一分局忠孝東路派出所調閱路邊監視
      時間並申請保存），是否有行政程序上瑕疵之行為，倘上
      述情形經法院確認有違，然公務人員執法依法行政，行政
      首重程序，該員警執行行政處分上有行政上之瑕疵，所開
      立之行政處分應無理，當有違。
    ⑷依據情理而言，有關本案因於待轉期間停等紅燈，因手機
      異常發燙檢視其安全性，其使用動機並非原法律要防範之
      目的（要避免駕駛人員在車輛行駛中因使用手機通電話及
      通訊造成交通事故），且該案認定上，員警僅以較為廣義
      有礙安全之行為用詞開罰，恐有擴大解釋及法律用詞截取
      之疑慮（法律用詞字字推敲，倘就使用手機不管動機為何
      就用有妨礙駕駛安全行為去開罰妥有不當，因根據個案了
      解其目的性，採開罰或勸導等不同方式為宜），且原告參
      考本案類似情形如近年幾次新聞輿情，雖非全然相同但其
      案情應更為輕微，另考量比例原則，依據司法院之裁判書
      用詞辭典資料庫查詢系統所述，國家機關在做行政行為時
      ，不可以為了達成目的而不擇手段，就是不要用大砲去打
      小鳥，殺雞不要用牛刀，也稱「相當性原則」或「禁止過
      度原則」。故考量其比例原則之適當性與必要性應以適合
      於目的之達成（主要是要讓民眾行車中能專心行駛勿分心
      ）及達成目的須對人民採最輕微之手段（本案應非重大交
      通違規事項也非罪不可赦之情形，得採行政罰法第19條方
      式辦理之），且該執法之員警安全帽裝有攝影設備恐有不
      符法規及人民之表率（函釋已告知勿於安全帽上裝有違法
      攝影設備），執法時裝有密錄器仍安裝攝影設備，不論是
      否違法，該行為上讓民眾人認為只許州官放火不許百姓點
      燈之疑義，且若經法院確認設備並不合法的話，那行政處
      分上有行政之瑕疵，故與情理不合，當有違。
    ⑸另請查看祕錄器錄影帶之佐證資訊，俾利判讀是否有符比
      例原則及法律用詞內容規定之開罰基準。
（二）聲明：原處分撤銷。
三、被告答辯及聲明：
（一）答辯要旨：
   1、警員提供之密錄器內容，可見原告於停等紅燈時以左手手
      持方式並輔以拇指滑動螢幕而操作、使用手機，其亦於起
      訴狀中承認自己有「使用手機觀看」之行為，故原告確有
      於停等紅燈時使用手機無誤，違規事實已然甚明，並有採
      證影片截圖可考。
   2、至原告稱其並非於行駛中使用手機，僅是確認其發燙情形
      ；然查採證影片畫面，原告確實是在紅燈亮起時、車流停
      等紅燈之狀態下使用手機，核原告當時之行為即屬於停等
      紅燈之狀態，而仍處於駕駛行為之一部分，按臺北高等行
      政法院108 年度交上字第304 號判決意旨：「被上訴人固
      於原審審理時陳稱係為關閉鬧鈴提醒云云，然駕駛人應隨
      時注意路況，不容於駕駛行為中片刻以手持方式使用行動
      電話、電腦或其他相類功能裝置，而失去注意安全駕駛之
      行為，以避免影響其他用路人及駕駛人本身之道路交通安
      全。被上訴人既於停等紅燈時以手持方式操作行動電話之
      該等功能，即屬於有礙駕駛安全之行為。」，即不容原告
      片刻於駕駛過程中使用手機，而原告於停等紅燈時以手持
      方式操作手機，無論其目的為何或手機是否發熱，其行為
      即屬於駕駛行為中使用手機無誤，核上述事證及原告之起
      訴狀內容，其違規行為要屬明確，所為主張無解於本件違
      規事實之成立。
   3、另按道路交通管理處罰條例第31條之1 第2 項規定所指「
      有礙駕駛安全之行為」者，應係指與該項前段所列舉「使
      用行動電話、電腦或其他相類功能裝置進行撥接、通話、
      數據通訊」之相類似行為，其立法模式乃針對通常伴隨該
      等構成要件行為而來之抽象危險予以處罰，而非指個案中
      須有實害結果或具體危險始足該當；原告既已自陳於停等
      紅燈時以手持方式使用手機確認是否發熱，其行為即已該
      當道路交通管理處罰條例之構成要件而具備抽象危險，故
      原告主張其行為不危害駕駛安全，應屬無理由。
   4、再者，原告既為合法考領機車駕駛執照之人，有駕駛人基
      本資料為憑，且原告為具有正常智識程度之成年人，其對
      上述規定應知之甚詳，並應確實遵守。是原告前揭所述，
      無非單方所執之詞，委無足取。
   5、綜上所述，被告依法裁處，應無違誤。原告之訴為無理由
      。
（二）聲明：原告之訴駁回。
四、爭點：
（一）原告以其係於「機車待轉區」查看發燙之行動電話而否認
      構成原處分所指「機車駕駛人行駛道路以手持方式使用行
      動電話進行有礙駕駛安全之行為」之違規事實，是否可採
      ？
（二）本件未適用行政罰法第19條之規定而免予處罰，是否適法
      ？
（三）原處分有無違反「比例原則」？
五、本院的判斷：
（一）前提事實：
      原告駕駛系爭機車而於前揭時、地，於「機車待轉區」內
      停等號誌時，手持並觀看行動電話，經騎乘警用機車執行
      取締重大交通違規勤務之臺北市政府警察局中正第一分局
      警備隊警員沿中山南路行駛至該路口時目睹，乃予以攔查
      ，並當場填製前揭違反道路交通管理事件通知單予以舉發
      ，記載應到案日期為110 年9 月26日前，並於110 年8 月
      30日移送被告處理，原告於110 年8 月27日透過「交通違
      規申訴」系統陳述不服舉發等情，業為原告於起訴狀所不
      爭執，且有舉發違反道路交通管理事件通知單影本1 紙、
      交通違規申訴影本1 紙、臺北市政府警察局中正第一分局
      110 年10月20日北市警中正一分交字第1103030996號函影
      本1 份、職務報告影本1 紙、機車車籍查詢影本1 紙、違
      規歷史查詢報表影本1 份（見本院卷第263 頁、第265 頁
      、第277 頁至第279 頁、第293 頁、第295 頁）、警員採
      證錄影擷取畫面54幀（見本院卷第283 頁、第285 頁、第
      297 頁至第395 頁〈單數頁〉）及警員採證錄影光碟1 片
      （置於本院卷卷末存置袋）足資佐證，是此等事實自堪認
      定。
（二）原告以其係於「機車待轉區」查看發燙之行動電話而否認
      構成原處分所指「機車駕駛人行駛道路以手持方式使用行
      動電話進行有礙駕駛安全之行為」之違規事實，不可採：
   1、應適用之法令：
    ⑴道路交通安全規則第90條第1 項第3 款：
      駕駛人駕駛汽車，除應遵守道路交通標誌、標線、號誌之
      指示，並服從交通指揮人員之指揮外，並應遵守下列規定
      ：三、禁止以手持方式使用行動電話、電腦或其他相類功
      能裝置進行撥接、通話、數據通訊或其他有礙駕駛安全之
      行為。
    ⑵道路交通管理處罰條例第31條之1 第2 項、第5 項：
      機車駕駛人行駛於道路時，以手持方式使用行動電話、電
      腦或其他相類功能裝置進行撥接、通話、數據通訊或其他
      有礙駕駛安全之行為者，處新臺幣一千元罰鍰。第一項及
      第二項實施及宣導辦法，由交通部定之。
    ⑶汽車駕駛人行駛道路禁止以手持方式使用行動電話相關裝
      置實施及宣導辦法：
      ①第2 條：
        汽車駕駛人於行駛道路時，禁止以手持方式使用行動電
        話、電腦或其他相類功能裝置，進行撥接、通話、數據
        通訊或其他有礙駕駛安全之行為。警備車、消防車及救
        護車之駕駛人，依法執行任務所必要或其他法令許可者
        ，不在此限。汽車駕駛人之車輛，於道路已停車或臨時
        停車穩妥靜止時，得不適用前項規定。
      ②第3 條：
        本條例第三十一條之一第一項及第二項規定所稱其他相
        類功能裝置，指相類行動電話、電腦並具有下列各款之
        一功能之裝置：
        一、撥接、通話、數據通訊。
        二、發送、接收或閱覽電子郵件、簡訊、語音信箱。
        三、編輯或閱覽電子文書檔案。
        四、顯示影音、圖片。
        五、拍錄圖像、影像。
        六、連線網際網路社群或其他平臺服務。
        七、執行應用程式。
      ③第4 條：
        本條例第三十一條之一第一項及第二項規定所稱其他有
        礙駕駛安全之行為，指以手持方式使用行動電話、電腦
        或前條規定之相類功能裝置，操作或啟動前條各款所列
        功能之行為。
    ⑷按「本細則依道路交通管理處罰條例第九十二條第四項規
      定訂定之。」、「處理違反道路交通管理事件之程序及統
      一裁罰基準，依本細則之規定辦理。前項統一裁罰基準，
      如附件違反道路交通管理事件統一裁罰基準表。」，違反
      道路交通管理事件統一裁罰基準及處理細則第1 條、第2
      條第1 項、第2 項分別定有明文，是違反道路交通管理事
      件統一裁罰基準及處理細則即係基於法律之授權所訂定，
      而該處理違反道路交通管理事件之統一裁罰基準（即「違
      反道路交通管理事件統一裁罰基準表」）已考量「違反事
      件」、「法條依據」、「法定罰鍰額度或其他處罰」、「
      違規車種類別或違規情節」、「期限內繳納或到案聽候裁
      決者」、「逾越應到案期限30日內，繳納罰鍰或到案聽候
      裁決者」、「逾越應到案期限30日以上60日以內，繳納罰
      鍰或到案聽候裁決者」、「逾越應到案期限60日以上，繳
      納罰鍰或逕行裁決處罰者」等因素，作為裁量之標準，並
      未違反授權之目的及裁量權之本質，是其不僅直接對外發
      生效力，且被告亦應受其拘束而適用之。
   2、按「基此，處罰條例第31條之1 第2 項以『手持方式使用
      行動電話、電腦或其他相類功能裝置進行撥接、通話、數
      據通訊等』具體行為，作為機車駕駛人使用電子通訊器材
      而達抽象之『有礙駕駛安全』標準，應予風險管理之例示
      ，因此，任何『有類於』手持方式使用電子通訊器材進行
      撥接、通話及數據通訊者，即應援引上開條項規定予以裁
      罰。亦即，凡駕駛機車有該等行為者，即當然認為有礙駕
      駛安全，已構成道路交通風險，必須透過制裁予以遏止。
      再徵諸本條項之立法理由略謂：『機器腳踏車係二輪機動
      車輛，若單手駕駛將造成煞車等行車危險，爰對駕駛人使
      用手持式行動電話進行撥接或通話者，處以罰鍰。』顯然
      立法者經過風險評估，認為駕駛機車者在用路交通期間，
      只要使用手持行動電話，無論時間之久暫，不論行駛或暫
      時停等狀態，莫不分散注意力，降低行車操控能力，一旦
      遭遇緊急狀況難以迅速反應，均形成道路交通之風險，有
      於危險發生前即予管制之必要；是其構成要件之該當，與
      刑法危險犯必須以其行為構成抽象危險或具體危險之判斷
      基準不同，非可混淆。」（參照臺北高等行政法院109 年
      度交上字第364 號判決）、「．．．然駕駛人應隨時注意
      路況，不容於駕駛行為中片刻以手持方式使用行動電話、
      電腦或其他相類功能裝置，而失去注意安全駕駛之行為，
      以避免影響其他用路人及駕駛人本身之道路交通安全。被
      上訴人既於停等紅燈時以手持方式操作行動電話之該等功
      能，即屬於有礙駕駛安全之行為。」（參照臺北高等行政
      法院108 年度交上字第304 號判決）。
   3、查本案之舉發經過，業據舉發警員於前揭職務報告敘明：
      「職於110 年8 月27日10-12 時擔服取締重大交通違規勤
      務，於11時7 分許，在中山南路與青島東路（東向西）路
      口，發現普重機車車號：000-0000騎士停等紅燈之際以手
      持方式使用行動電話，職見其違規情狀，將該名騎士攔停
      ，並告知違規事實，即依道路交通管理處罰條例第31條之
      1 第2 項當場填製北市警交字第A00NQM000 號告發單。申
      訴人陳治豪申訴內容稱：因天氣炎熱，手機老舊發燙，故
      取出手機檢視確認有無異常狀況，當下未有以手持方式使
      用行動電話．．．等等，惟從職提供之密錄器畫面中，可
      以看見於影片中11時16分6 秒許，職於行進中即發現該名
      騎士違規之情事，還刻意用左手調整密錄器角度，隨後職
      停在該名違規騎士右後側，更清楚錄下陳民以左手手持方
      式使用行動電話之畫面，時間前後達11秒之久，職依法定
      程序告發交通違規，並無違誤，．．．。」；復由前揭警
      員採證錄影擷取畫面以觀，於畫面顯示時間2010/08/27（
      下同）11：16：08，警員右前方之「機車待轉區」內，有
      男性機車駕駛人低頭，於11：16：10，警員駛近時，更清
      楚顯示該駕駛人係手持手機予以觀看，於11：16：12，警
      員繞至該機車後方，斯時可見該機車之車牌號碼為「000-
      0000」（即系爭機車），自11：16：14起，警員繞至系爭
      機車之右側，清楚可見系爭機車之駕駛人以左手持行動電
      話，並以左手拇指滑動操作，於11：16：21警員示意後，
      系爭機車之駕駛人於11：16：22轉頭看警員。據上，足認
      原告確有「機車駕駛人行駛道路以手持方式使用行動電話
      進行有礙駕駛安全之行為」之違規事實無訛，則被告據之
      乃以原處分裁處原告前揭處罰內容，觀諸前開規定，依法
      洵屬有據。
   4、雖原告就此部分執前揭情詞而為主張；惟查：
    ⑴原告斯時固係駕車而停止於「機車待轉區」中，然參照上
      開臺北高等行政法院109 年度交上字第364 號、108 年度
      交上字第304 號判決所示及「汽車駕駛人行駛道路禁止以
      手持方式使用行動電話相關裝置實施及宣導辦法」第2 條
      第2 項之規定〈即「汽車駕駛人之車輛，於道路已停車或
      臨時停車穩妥靜止時，得不適用前項規定。」〉（系爭機
      車停止於「機車待轉區」內，尚非處於「停車」或「臨時
      停車」之狀態），故不因之而得排除道路交通管理處罰條
      例第31條之1 第2 項之適用。
    ⑵又原告所稱因「手機發燙」而取出檢視一節，並未提出任
      何事證或證據方法足供證明或調查，是其空言所稱，本無
      足採；況且，依前揭警員採證錄影擷取畫面所示，原告係
      以左手持行動電話，並以左手拇指滑動操作，且前後逾10
      秒，不僅非屬短暫之查看，更已有「操作」行動電話之行
      為，故已該當「汽車駕駛人行駛道路禁止以手持方式使用
      行動電話相關裝置實施及宣導辦法」第4 條就「其他有礙
      駕駛安全之行為」所為之定義（即「以手持方式使用行動
      電話、電腦或前條規定之相類功能裝置，操作或啟動前條
      各款所列功能之行為。）。
    ⑶至於原告雖指舉發警員安全帽上裝設攝影設備進行執法可
      能違反道路交通管理處條例第31條第6 項（未依規定戴安
      全帽）；惟由原告所提出之交通部110 年8 月16日交路字
      第1100009739號函及經濟部關於「媒體報導安全帽裝『行
      車紀錄器』就違法，檢準檢驗局之回應說明」網頁列印影
      本（見本院卷第113 頁至第115 頁）之內容，並參照「國
      家標準CNS 2396『騎乘機車用防護頭盔』」之檢驗標準，
      足知「騎乘機車用防護頭盔」分為加強型、普通型，加強
      型頭盔帽殼外表面超過5mm 以上外突起物（含帽簷）不得
      以任何材質之螺絲或鉚釘固定；普通型頭盔帽殼表面超出
      5mm 以上之堅硬突起物不得以任何材質之螺絲或鉚釘固定
      ，故如採用容易脫開、非固定式等方式將攝影設備（行車
      紀錄器）裝設於安全帽上，則本無違反道路交通管理處條
      例第31條第6 項之規定。況且，舉發警員縱使於安全帽上
      裝設行車紀錄器而有違反道路交通管理處罰條例第31第6
      項之規定，並以該行車紀錄器為本件採證之用，然警員並
      非以「侵害原告權利」之方式而為採證，則由該行車紀錄
      器所拍攝之內容自可作為本件違規事實之認定依據，是原
      告就此泛指「該員警執行行政處分上有行政上之瑕疵，所
      開立之行政處分應無理，當有違」，自無可採。
（三）本件未適用行政罰法第19條之規定而免予處罰，核屬適法
      ：
   1、按「違反行政法上義務應受法定最高額新臺幣三千元以下
      罰鍰之處罰，其情節輕微，認以不處罰為適當者，得免予
      處罰。前項情形，得對違反行政法上義務者施以糾正或勸
      導，並作成紀錄，命其簽名。」，行政罰法第19條固有明
      文。
   2、然由上開規定以觀，核其性質乃行政罰賦予處罰機關依事
      實之具體狀況予以裁量決定是否就違反行政法上義務之行
      為予以處罰之權限，是除行使裁量權之過程或結果，有逾
      越權限或濫用權力之情形，而應以違法論者外，法院原則
      上應尊重其裁量。查本件原告違反道路交通管理處罰條例
      第31條之1 第2 項之規定，其法定罰鍰金額為1,000 元，
      固屬「應受法定最高額3,000 元以下罰鍰之處罰」；然依
      前開警員採證錄影擷取畫面所示，原告停止於「機車待轉
      區」內，違規使用行動電話逾10秒以上，且於警員繞至身
      旁時仍未查覺，迨警員示意後始知悉，則原處分未以「其
      情節輕微，認以不處罰為適當」而免予處罰，尚難認有裁
      量瑕疵之情事；另依違反道路交通管理事件統一裁罰基準
      及處理細則第12條第1 項之規定（即「行為人有下列情形
      之一，而未嚴重危害交通安全、秩序，且情節輕微，以不
      舉發為適當者，交通勤務警察或依法令執行交通稽查任務
      人員得對其施以勸導，免予舉發：．．．。），並未將違
      反道路交通管理處罰條例第31條之1 第2 項之違規行為予
      以列入（同條僅列入第3 項〈即「汽機車駕駛人行駛於道
      路，手持香菸、吸食、點燃香菸致有影響他人行車安全之
      行為者」〉），是警員就本件違規事實予以舉發，亦核屬
      適法，合予敘明。
（四）原處分並無違反「比例原則」：
   1、應適用之法令：
      行政程序法第7 條：
      行政行為，應依下列原則為之：一、採取之方法應有助於
      目的之達成。二、有多種同樣能達成目的之方法時，應選
      擇對人民權益損害最少者。三、採取之方法所造成之損害
      不得與欲達成目的之利益顯失均衡。
   2、上開條文係就比例原則落實於行政程序法之明文規定，其
      內容包括「合適性原則」（所採取之方法有助於目的之達
      成）、「必要性原則或侵害最小原則」（有多種同樣能達
      成目的之方法時，應選擇對人民權益侵害最小者）及「狹
      義比例原則或均衡性原則」（採取之方法所造成之侵害不
      得與欲達成目的之利益顯失均衡）。查原處分就本件違反
      道路交通管理處罰條例第31條之1 第2 項規定之行為予以
      裁罰，自有助於達成禁止違規行為之目的，合於「合適性
      原則」；且為達成上開之目的，所得選擇之方法，依法即
      應裁處1,000 元罰鍰，而本件亦難認有法定得減輕或免除
      其處罰之事由，是原處分裁處原告前揭處罰內容（罰鍰1,
      000 元），合於「必要性原則或侵害最小原則」；又衡諸
      該規定旨在確保道路交通往來之安全，此罰鍰雖影響人民
      之權益（財產權），但基於維護交通安全之重要公益，亦
      無違反狹義比例原則之情事。
（五）本件判決基礎已經明確，兩造其餘的攻擊防禦方法及訴訟
      資料經本院斟酌後，核與判決結果不生影響，無一一論述
      之必要，一併說明。
（六）本件第一審裁判費為300 元，所以確定第一審訴訟費用額
      為300 元，由原告負擔。
六、結論：原處分並無違誤，原告訴請撤銷為無理由，應予駁回
    。
中    華    民    國    110   年    12    月    7     日
                  行政訴訟庭  法  官  陳鴻清
一、上為正本係照原本作成。
二、如不服本判決，應於判決送達後20日內，向本院提出上訴狀
    並表明上訴理由（原判決所違背之法令及其具體內容或依訴
    訟資料可認為原判決有違背法令的具體事實），其未載明上
    訴理由者，應於提出上訴後 20 日內向本院補提理由書（上
    訴狀及上訴理由書均須按他造人數附繕本，如未按期補提上
    訴理由書，則逕予駁回上訴），並應繳納上訴裁判費新臺幣
    750 元。
                              書記官  李玉秀      
中    華    民    國    110   年    12    月    7     日